臺灣臺南地方法院新市簡易庭民事簡易判決  
111年度新簡字第332號
原      告  台新國際商業銀行股份有限公司

法定代理人  尚瑞強  
訴訟代理人  蘇炳璁  
被      告  張祉鑫  

訴訟代理人  陳昭成律師(法扶律師)    
上列當事人間請求清償信用卡消費款事件，經本院於民國111年7
月15日言詞辯論終結，判決如下：
    主      文
原告之訴駁回。
訴訟費用新臺幣1,440元由原告負擔。
    事實及理由
一、原告起訴主張：
  ㈠被告前於民國103年2月24日向原告申請信用卡使用（下稱系
    爭信用卡），依約被告得於特約商店記帳消費，但所生應付
    帳款應於繳款截止日前，向原告清償或以循環信用方式繳付
    最低應繳金額。依會員約定條款第16條約定，循環信用利息
    之計算方式，係將每筆得計入循環信用本金之帳款，自各筆
    帳款實際墊款日起以週年利率20％計算。另因銀行法第47條
    之1第2項已於104年9月1日施行，故後續利息改以週年利率1
    5％請求。詎被告未依約繳款，迄今尚積欠消費款本金新臺幣
    （下同）130,899元及利息未清償，依約定條款第24條約定
    ，被告已喪失期限利益，應即清償所有未償還款項。
  ㈡又各金融機構於發卡時已將發卡機構與信用卡申請人之相關
    權利義務載明於約定條款，信用卡申請人就不同發卡機構之
    約定條款有自由選擇之空間，雙方既因意思表示一致而成立
    信用卡使用契約，即應受此契約之約束。信用卡於發卡機構
    核發予持卡人後，持卡人就該信用卡之所有資訊（含卡號、
    使用效期、授權碼等）即負有保管義務，自應盡善良管理人
    之注意義務，若有遭第三人不正使用之侵害發生，持卡人便
    有義務就該侵害為適當之處理，倘持卡人未依適當程序即時
    處理所產生之損害，持卡人與發卡機構約定應由持卡人承擔
    者，即難謂對持卡人顯失公平。被告雖於103年12月15日起
    入監服刑至今，惟卻未主動通知原告辦理停卡或告知入監情
    形，而被告入監期間系爭信用卡仍由訴外人即被告配偶陳淑
    真使用消費並多次還款，縱被告已入監服刑，惟被告未盡其
    對系爭信用卡之保管義務，且其入監服刑亦非原告所能知悉
    ，原告並無過失，故原告得依信用卡使用契約之法律關係，
    請求被告清償系爭信用卡之消費本金及利息。
  ㈢並聲明：被告應給付原告130,899元，及自106年12月23日起
    至清償日止，按週年利率15％計算之利息。
二、被告則辯以：
  ㈠被告因案被判處15年徒刑，於103年12月15日入監服刑前，已
    清償所有信用卡費用。被告入監依法不得攜帶個人用品，遂
    將系爭信用卡置於家中，由於家是個人最後堡壘，故被告已
    盡保管系爭信用卡之義務。而被告因案爭訟多年，家人間關
    係淡薄，且名下已無存款，實無容許他人使用系爭信用卡或
    故意將系爭信用卡交予他人使用之情事。又被告已於103年1
    2月15日入監服刑，且依原告之主張其於104年及106年間均
    有與被告之配偶陳淑真聯繫並催收款項，可知上開期間之消
    費均非被告所為，而係陳淑真盜刷系爭信用卡所生。依最高
    法院89年度台上字第1628號判決意旨，原告應證明被告有消
    費行為或簽帳單上簽名之真正，特約商店已盡核對之責，始
    得請求被告償還代墊之消費款。然簽帳單上之簽名顯非被告
    所簽署，故原告不得請求被告償還代墊之消費款。
  ㈡並聲明：原告之訴駁回。
三、本院得心證之理由：
  ㈠本件原告主張被告向其申領信用卡使用，嗣未依約繳款，截
    至106年12月22日止，共積欠消費款本金130,899元未清償，
    固提出信用卡申請書、帳務查詢明細、會員約定條款、104
    年12月、105年1月、106年5月、106年6月信用卡帳單為證（
    臺灣士林地方法院111年度湖簡字第283號卷第11-25、85-10
    1頁），而被告就系爭信用卡為其所申請乙節固不爭執，惟
    否認上開簽帳消費為其所為。經查：被告因違反效忠國家罪
    遭判處15年徒刑，自103年12月15日起入監服刑至今，尚未
    出監，有被告提出之法務部○○○○○○○○○受刑人在監執行證明
    書、法務部矯正署不予許可假釋決定主要理由書在卷可參（
    臺灣士林地方法院111年度湖簡字第283號卷第45頁、本院卷
    第33頁），並有臺灣高等法院在監在押簡表、出入監紀錄表
    附卷可憑，故被告自103年12月15日入監服刑後不可能親自
    持系爭信用卡為刷卡消費行為甚明；又原告所提出之信用卡
    帳單消費期間係在104年7月9日至106年6月21日之間，上開
    簽帳消費顯非被告所為，堪認被告抗辯原告請求之系爭信用
    卡消費款項均非其所為等語非虛。
  ㈡原告復主張被告未即時向原告辦理停卡或告知入獄情形，系
    爭信用卡亦由其配偶多次使用消費及還款，被告未對系爭信
    用卡之保管盡善良管理人注意義務，依雙方簽立信用卡合約
    應負給付消費款責任。然本件被告係因公權力之行使，致其
    在監服刑與外界隔離，實際上不可能占有保管系爭信用卡，
    於此公權力介入狀態下，尚難以被告未占有保管系爭信用卡
    而認其未盡保管責任。況系爭信用卡會員約定條款並未要求
    被告入監服刑需繳回信用卡或報備，而被告陳稱其入監前將
    系爭信用卡置於家中，於當時客觀情狀下尚屬合理之措施，
    自難以被告將系爭信用卡置於家中，即認定被告有授權他人
    使用系爭信用卡，而對系爭信用卡未盡保管之注意義務。且
    原告復未提出其他證據證明被告有授權他人使用系爭信用卡
    之事實，是原告主張被告未盡善良管理人注意義務保管系爭
    信用卡云云，自難採憑。
四、綜上，系爭信用卡之刷卡消費交易確非被告所為，原告亦未
    舉證證明被告未盡善良管理人注意義務，則原告主張被告應
    就上開刷卡消費款項負清償之責，難認有據。從而，原告依
    信用卡使用契約之法律關係，請求被告給付130,899元，及
    自106年12月23日起至清償日止，按週年利率15％計算之利息
    ，為無理由，應予駁回。
五、本件事證已臻明確，兩造其餘主張、陳述及所提之證據暨攻
    擊防禦方法，核與判決結果不生影響，爰不逐一論述，併此
    敘明。
六、按訴訟費用，由敗訴之當事人負擔；法院為終局判決時，應
    依職權為訴訟費用之裁判，民事訴訟法第78條、第87條第1
    項分別定有明文。經核本件訴訟費用為1,440元（即第一審
    裁判費），應由敗訴之原告負擔，爰確定如主文第2項所示
    。
七、結論：本件原告之訴為無理由。爰依民事訴訟法第436條第2
    項、第78條、第87條第1項，判決如主文。　
中　　華　　民　　國　　111 　年　　8 　　月　　4 　　日
                    新市簡易庭  法  官  曾仁勇
以上正本係照原本作成。
如不服本判決，應於判決送達後20日內，向本院提出上訴狀並表
明上訴理由，如於本判決宣示後送達前提起上訴者，應於判決送
達後20日內補提上訴理由書（須附繕本）。
如委任律師提起上訴者，應一併繳納上訴審裁判費。
中　　華　　民　　國　　111 　年　　8 　　月　　4 　　日
                                書記官  吳佩芬